臺灣高等法院刑事判決　　　　　　　 100年度上易字第900號
上　訴　人　臺灣臺北地方法院檢察署檢察官
被　　　告　莊于瑱
上列上訴人因被告背信案件，不服臺灣臺北地方法院一００年度
易字第五一五號，中華民國一百年三月二十八日第一審判決（起
訴案號：臺灣臺北地方法院檢察署一００年度偵字第一二三０號
，嗣於原審準備程序進行中，被告就被訴事實為有罪之陳述，經
原審告知簡式審判程序意旨，並聽取當事人之意見後，原審裁定
依簡式審判程序進行），提起上訴，本院判決如下：
    主  文
上訴駁回。
    理  由
一、按不服地方法院之第一審判決而上訴者，應向管轄第二審之
    高等法院為之。上訴書狀應敘述具體理由。第二審法院認為
    上訴書狀未敘述理由或上訴有第三百六十二條前段之情形者
    ，應以判決駁回之。刑事訴訟法第三百六十一條第一項、第
    二項、第三百六十七條前段，分別定有明文。所謂具體理由
    ，必係依據卷內既有訴訟資料或提出新事證，指摘或表明第
    一審判決有何採證認事、用法或量刑等足以影響判決本旨之
    不當或違法，而構成應予撤銷之具體事由，始克當之，例如
    ：依憑證據法則具體指出所採證據何以不具證據能力，或依
    憑卷證資料，明確指出所為證據證明力之判斷如何違背經驗
    、論理法則，若僅泛言原判決認定事實錯誤、違背法令、量
    刑失之過重或輕縱，而未依上開意旨指出具體事由，或形式
    上雖已指出具體事由，然該事由縱使屬實，亦不足以認為原
    判決有何不當或違法者，如對於不具有調查必要性之證據，
    法院未依聲請調查亦未說明理由，或援用證據不當，但除去
    該證據仍應為同一事實之認定，皆難謂係具體理由，俾與第
    二審上訴制度旨在請求第二審法院撤銷、變更第一審不當或
    違法之判決，以實現個案救濟之立法目的相契合，並節制濫
    行上訴，有最高法院九十七年度台上字第八九二號判決要旨
    參照。再者，最高法院六十五年台上字第二八三六號判例要
    旨指出：「上訴於第三審法院，其上訴書狀應敘述上訴之理
    由，為刑事訴訟法第三百八十二條第一項所明定。本件原審
    檢察官提出之上訴書，僅云『茲據告訴人某甲具狀請求提起
    上訴前來，經核內容，尚非顯無理由，檢附原書狀，提起第
    三審上訴，請予法辦』，並無一語指摘原判決如何違背法令
    ，及該書狀內容如何尚非顯無理由。刑事訴訟法既無上訴理
    由得引用或檢附其他文件代替之規定，揆諸首開說明，其上
    訴程式自屬不合」；同院六十九年台上字第二七二四號判例
    要旨亦表示：「刑事訴訟法第三百八十二條第一項所謂上訴
    書狀應敘述上訴之理由，係指上訴書狀本身應敘述上訴理由
    而言，非可引用或檢附其他文書代替，以為上訴之理由。蓋
    刑事訴訟法規定各種文書之製作，應具備一定之程式，其得
    引用其他文書者，必有特別之規定始可，如刑事訴訟法第四
    十八條、第三百七十三條。否則，即難認其上訴已合法律上
    之程式。」，修正後刑事訴訟法第三百六十一條、第三百六
    十七條規定與第三百八十二條第一項規定之意旨相合，自應
    為相同之適用。易言之，不服地方法院之第一審判決而上訴
    者，須提出上訴書狀，並於上訴狀記載具體理由，同時應於
    上訴狀本身內敘明上訴之理由，不得引用或檢附其他文書代
    替，以為上訴之理由。上訴書狀若引用或檢附其他文書代替
    ，以為上訴理由者，該引用或檢附之其他文書內容，非屬上
    訴書狀之內容，故上訴書狀是否敘述具體理由，應就所引用
    或檢附之文書以外之內容加以觀察、判斷，若除去該引用、
    檢附之文書外，其餘部分之敘述，不能認係具體理由者，上
    訴即非合法。
二、本件檢察官依循告訴人西法公司之請求提起上訴，上訴理由
    對於原審判決採證認事、用法均無爭執，僅以：被告未與告
    訴人達成和解，尚難認其有悔意，原審雖已斟酌被告犯行造
    成告訴人商譽及經濟上之損害，惟量刑仍屬過輕，為此提起
    上訴，經核尚非無理由，爰據告訴人之請求提起上訴，並附
    送原書狀以資參酌云云。
三、惟按量刑輕重，係屬事實審法院得依職權自由裁量之事項，
    苟其量刑已以行為人之責任為基礎，並斟酌刑法第五十七條
    各款所列情狀，而未逾越法定刑度或有濫用權限情事，即不
    得任意指為違法（詳最高法院七十五年台上字第七０三三號
    判例、九十八年度台上字第五００二號判決意旨參照）。查
    原審於量刑時已經詳細敘明檢察官上訴意旨所載之情，且載
    明：被告並無前科，有臺灣高等法院被告前案紀錄表一份附
    卷可考，其擔任告訴人之總經理特助及傢俱部經理，為告訴
    人處理事務，竟因將遭解雇，而故意擅自修改告訴人與柯志
    喬間之訂購單，而為違背其任務之行為，致生損害於告訴人
    ，且迄未與告訴人達成和解或為何賠償，告訴人不願原諒，
    要求從重量刑（見一百年三月二十四日告訴人刑事陳報狀）
    ，及被告犯後坦承犯罪等犯罪之動機、目的、手段及造成之
    損害等一切情狀，量處如主文所示之刑，並諭知易科罰金之
    標準。至被告雖具狀請求給予緩刑（見一百年三月二十四日
    被告陳報狀），考量被告既然未能與告訴人和解或為何賠償
    ，尚未取得告訴人之原諒，本院認不宜予被告緩刑，附此說
    明等語，已就量刑刑度詳為審酌並敘明理由，因而量處被告
    莊于瑱有期徒刑四月，既未逾越法定刑度，亦未濫用自由裁
    量之權限，況告訴人西法公司所受之損害係須就上開客製化
    沙發另覓買家，及給付被告莊于瑱銷售獎金新臺幣（下同）
    三萬四千九百十六元，原審據此量刑，並認被告莊于瑱尚未
    與告訴人達成和解賠償損害，及告訴人不願意原諒，自難認
    有何量刑不當之嫌，是檢察官前揭上訴理由，尚不足以影響
    判決量刑刑度之本旨，亦不足以認為原審判決有何不當或違
    法之情形。檢察官上訴意旨就原判決量刑已有說明之事項，
    泛指原審量刑過輕，揆諸上開說明，難謂已敘述具體理由。
    此外，檢察官復未具體指摘原審判決關於認定事實、適用法
    律及量刑等事項，究竟有何違法或不當之具體情形。揆諸上
    開說明，本件上訴未敘述具體理由及不合法律上之程式，應
    予駁回，並不經言詞辯論為之。
據上論斷，應依刑事訴訟法第三百六十七條前段、第三百七十二
條，判決如主文。
中    華    民    國   100    年    4     月    28    日
                  刑事第十八庭審判長法  官  吳鴻章
                                    法  官  林銓正
                                    法  官  曾淑華
以上正本證明與原本無異。
不得上訴。
                                    書記官  王增華
中    華    民    國   100    年    5     月    2     日